臺灣高等法院臺中分院刑事裁定　　　　　　九十三年度交抗字第二八二號
　　抗　告　人
　　即移
　　代　表　人　甲○○
　　受　處分人　乙○○
右列抗告人，因受處分人違反道路交通管理處罰條例案件，不服臺灣臺中地方法院，
中華民國九十三年三月二十二日裁定（九十三年度交聲字第二一七號），提起抗告，
本院裁定如左：
    主  文
抗告駁回。
    理  由
一、抗告意旨如附件所載。
二、受處分人聲明異議意旨略以：受處分人所違犯者，不依標誌標線號誌指示，是指
    未依號誌標示兩段式左轉，僅在各路口或地面標線指示，易造成駕駛人疏忽，非
    故意為之，應從輕發落；雖在被吊扣小汽車普通駕照期間駕駛輕型機車，但此二
    類車駕照本就是不同之使用允許證，因此駕駛執照吊扣期間駕駛輕型機車，被判
    成吊扣駕照期間駕車，已逾越立法本意；受處分人駕駛輕型機車是依左轉號誌標
    線行進，未及注意道路邊或上方的兩段式左轉標誌，實為疏忽不查之輕忽行為，
    並非完全不依標誌指示之行為，請審酌情裡，從輕裁決，為此聲明異議等語。
三、茲按，汽車（包括機器腳踏車）駕駛人，有未領有駕駛執照駕車之情形者，處新
    臺幣六千元以上一萬二千元以下罰鍰，並當場禁止其駕駛及扣留其車輛牌照；汽
    車駕駛人轉彎時，有不依標誌標線號誌指示之情形者，處新臺幣六百元以上一千
    八百元以下罰鍰，為道路交通管理處罰條例第二十一條第一項第一款、第四十八
    條第二款，分別定有明文。次按，人民違反法律上之義務而應受行政罰之行為，
    法律無特別規定時，雖不以出於故意為必要，仍須以過失為其責任條件，但應受
    行政罰之行為，僅須違反禁止規定或作為義務，而不以發生損害或其危險為其要
    件者，推定為有過失，於行為人不能舉證證明自己無過失時，即應受處罰（參照
    司法院大法官會議釋字第二七五號解釋意旨）。
四、本院經查，受處分人乙○○，駕駛車號ＴＦＦ─一八九號輕型機車，於民國九十
    二年七月二十八日，在臺中市○○○路與大墩路口處，有不依標誌標線號誌指示
    與駕駛執照吊扣期間駕車之違規行為等情事，有舉發違反道路交通管理事件通知
    單影本一紙為證，受處分人雖以上情置辯。惟按，「法官依據法律獨立審判，各
    機關依其職掌就有關法規為釋示之行政命令，法官於審判案件時，故可予以引用
    ，但仍得依據法律，表示適當之不同見解，並不受其拘束」，司法院大法官釋字
    第一三七號及第二一六號解釋，皆有明定。經查，原處分機關就有關駕駛人所領
    用小型車以上駕駛執照吊扣期間，未領有機車駕照，騎乘重型或輕型機車交通違
    規事件，固係依交通部交路九十字第○六五九八七號函辦理，據該函文說明：「
    旨揭違規行為應依道路交通管理處罰條例第二十一條第一項第七款處罰，並依同
    條第四項吊銷其原吊扣之小型車以上駕駛執照」等語。然依前揭大法官二號解釋
    意旨，該函示並不能拘束法院就法律之認定。再者，本條例第二十一條第一項第
    七款所謂駕駛執照吊扣期間駕車者，應限縮於駕駛同一級車類之車輛始有其適用
    ，不及於較低級車類之車輛而言。換言之，小型車之駕駛執照吊扣期間，僅不得
    再駕駛小型車，如在駕駛執照吊扣期間駕駛較低級車類，如輕型機車者，則屬於
    未領有駕駛執照駕車，應依本條第一項第一款處斷，此觀諸道路交通安全規則第
    六十一條第一項第四款規定自明，按該條款規定有：「汽車駕駛人取得高一級車
    類之駕駛資格者，應換發駕駛執照，並准其駕駛較低級車類之車輛，其規定如左
    ，(四)、已領有小型車駕駛執照者，得駕駛輕型機器腳踏車」，亦即，汽車駕駛人
    持小型車駕駛執照，駕駛輕型機車，本為本法之所許，並無處罰之規定。受處分
    人因不依標誌標線號誌指示兩段式左轉違規，且遭舉發「駕駛執照吊扣期間駕車
    」，處以本條例第二十一條第一項第七款之最高額罰鍰新臺幣一萬二千元，並吊
    銷小型汽車駕駛執照，一年內不得考領駕駛執照之處分，是否違反前揭法規意旨
    ，並侵害受處分人騎乘輕型機車與限制其駕駛小型汽車之權益，依上所述，容有
    爭議，是受處分人所辯稱：已逾越立法本意等語，尚堪採信。
五、原處分機關就「駕駛執照吊扣期間駕車」部分遽以裁罰，依上所論，顯有未洽。
    但受處分人於其小型車遭吊扣期間駕駛輕型機車，仍構成未領有駕駛執照駕車（
    駕駛輕型機車）之違規。從而，原審因認『應援引上開規定，由本院依職權逕予
    裁處最低額罰鍰新臺幣六千元整』，經核尚非無憑。再者，受處分人乙○○，駕
    駛車號ＴＦＦ─一八九號輕型機車，於上開時地，不依標誌標線號誌指示兩段式
    左轉之違規事實，業據臺中市警察局交通警察隊當場攔檢舉發，並掣單簽收完成
    送達程序等情，非但為受處分人於異議狀所是認：「未及注意道路邊或上方的兩
    段式左轉標誌，實為疏忽不查之輕忽行為」，核為有過失之違規行為，且有違規
    通知單及裁決書各一份在卷可稽。原審因認『受處分人未依標誌標線號誌指示兩
    段式左轉之違規事實，堪以認定』，且『受處分人未依規定於期限內到案申訴，
    原處分機關據以援引本條例第四十八條第二款規定，裁處最高額罰鍰新臺幣一千
    八百元整，並無不當，本部分異議為無理由，應予駁回』，經核亦非無據。從而
    ，抗告人徒以上情，指摘原裁定不當，難以推翻原裁定之基礎，核為無理由，自
    應予駁回。
據上論斷，應依道路交通案件處理辦法第二十六條，刑事訴訟法第四百十二條，裁定
如主文。
中      華      民      國    九十三    年      四      月     十三     日
                                   臺灣高等法院臺中分院刑事第二庭
                                         審判長法  官  羅  禮  政
                                               法  官  陳  欣  安
                                               法  官  蔡  聰  明
右正本證明與原本無異。
不得抗告。
                                               書記官  郭  振  祥
中    華     民     國     九十三     年      四      月     十三      日
                                                                        Ｆ
